臺灣臺南地方法院刑事判決　　　　　　　　　　　　　九十三年度易字第一四號
　　公　訴　人　臺灣臺南地方法院檢察署檢察官
　　被　　　告　丙○○
右列被告因妨害公務等案件，經檢察官提起公訴（九十三年度偵緝字第七三號），本
院判決如左：
    主  文
丙○○對於公務員依法執行職務時，施強暴，處有期徒刑拾月。
    事  實
一、緣丙○○為林文華之子，並與之同住於台南縣新化鎮崙頂里崙子頂二一二號處。
    林文華前與大陸地區女子連賽金結婚，嗣經台南縣新化戶政事務所依內政部頒佈
    之「九十二年外籍與大陸配偶生活狀況調查實施計畫」列為訪視對象，並於民國
    九十二年十月二十二日派其職員丁○○至林文華前揭住處，訪視林文華與其配偶
    之生活狀況。丁○○於同日十六時許至林文華住處後，即向林文華家人表明戶政
    事務所人員身分，並告知欲訪視林文華與其配偶生活狀況等相關事項。經林文華
    家人同意後，丁○○即進入林文華房間向其訪談其與配偶生活情狀等事，旋聽聞
    屋外另有聲響，為防意外，乃匆匆結束訪談，並即步出林文華房間。甫出房間即
    遇見丙○○，丙○○遂向其質問隸屬何單位及前來查訪緣由。經丁○○當面告知
    其係新化戶政事務所人員，本次係依法訪視林文華與其配偶生活狀況。丙○○明
    知丁○○係依法執行職務之公務員，竟仍基於妨害公務之犯意，以徒手毆打丁○○頭部之方式對依法執行公務之丁○○施以強暴，且致其受有左顳部長、寬各一
    公分紅腫之傷勢（傷害部份業經撤回告訴）。丁○○見狀旋欲駕機車離去以避丙○○之攻擊。惟丙○○接續前揭妨害公務之犯意，復以取走丁○○所駕機車鑰匙
    並藏於屋外廁所旁之強暴手段，妨害丁○○駕車離開該處之權利。適丙○○之女
    乙○○自外歸來，見丁○○在屋外哭泣，並詢問在場之人，得悉上情後，始至屋
    外廁所旁處，取出丙○○所藏鑰匙歸還予丁○○，丁○○始得駕車離去。案經丁○○通知其戶政事務所同事報警後，循線查獲。
二、案經丁○○訴由台南縣警察局新化分局報告臺灣臺南地方法院檢察署檢察官偵查
    起訴。
    理  由
一、訊據被告丙○○於偵審中固均坦承於前揭時地曾以手撥告訴人丁○○頭部，且取
    走告訴人所駕機車鑰匙等情事，惟矢口否認涉有妨害公務、強制罪犯行，辯稱：
    不知告訴人係依法執行職務之公務員，手撥告訴人頭部及取走告訴人機車鑰匙等
    舉，均係欲與告訴人開玩笑之意，並無妨害公務及妨害告訴人行使權利之意云云
    。經查：
（一）被告於九十二年十月二十二日十六時許，於其位於臺南縣新化鎮崙子頂二一二
      號住處，曾以手撥告訴人頭部，並於告訴人欲駕機車離去之際，取走告訴人機
      車鑰匙，嗣由證人即被告之女乙○○歸還該鑰匙等情，業據被告於偵審中供承
      不諱，核與告訴人於偵審中就當日遭被告攻擊及取走鑰匙過程之指述，及證人
      乙○○於偵審中所證歸還鑰匙予告訴人之情節相符，被告此部供述與事實相符
      ，應堪採信。
（二）告訴人丁○○本為臺南縣新化鎮戶政事務所公務員，於九十二年十月二十二日
      經臺南縣新化鎮戶政事務所依內政部頒訂之「九十二年外籍與大陸配偶生活狀
      況調查實施計畫」指派至被告前揭住處，訪視被告之父林文華與其大陸籍配偶
      生活之相關事宜等情，業據告訴人於偵審中迭次陳明在卷，並經臺南縣新化鎮
      戶政事務所於九十三年三月十八日以南縣化戶字第０九三００００四八一號函
      覆本院屬實，是堪認告訴人丁○○當日確係依法執行職務之公務員。又告訴人
      丁○○於本院審理時，到庭結證稱：當日至被告住處實施訪查時，胸前曾配戴
      內政部及新化戶政事務所之證件，且從外表即可看出等語（參見本院九十三年
      四月六日審判筆錄），核與證人乙○○於本院審理時結證稱：當日告訴人配有
      識別證，得以看出其係戶政事務所人員等語（參見前開審判筆錄）相符，參以
      告訴人丁○○於本院審理時，另證稱：曾告知被告其係新化戶政人員等語，依
      此，堪信被告當日確知告訴人丁○○係依法執行職務之新化戶政事務所人員，
      其於偵審中辯稱：不知告訴人係依法執行職務之公務員云云，乃係卸責之詞，
      尚無可採。
（三）查告訴人當日因被告之撥打行為，致受有左顳部長、寬各一公分紅腫傷勢等情
      ，亦有行政院衛生署臺南醫院新化分院於九十三年三月三十一日以九十三年南
      醫歷字第０九三００００一九九號函覆本院屬實。參以被告於本院審理時，亦
      自承與告訴人原不相識等語（參見前揭審判筆錄），是以被告造成告訴人所受
      之傷勢程度，及被告與告訴人之關係等情狀綜合以觀，被告撥打告訴人頭部之
      舉，顯非單純玩笑行為。被告辯稱撥打告訴人行為僅係開玩笑之舉云云，當係
      推諉之詞，尚無可採。
（四）告訴人丁○○於本院審理時證稱：當日其欲駕駛機車離去時，被告將置於機車
      上之鑰匙取走，使其無法離去等語，核與被告於偵審中自承取走告訴人機車鑰
      匙等情相符，告訴人此部份指訴應堪採信。依此，被告明知告訴人欲騎車離去
      ，竟仍取走告訴人機車鑰匙，其顯有妨害告訴人行使離去權利之意。被告雖另
      辯稱僅係與告訴人開玩笑，並無妨害告訴人行使權利之意云云。惟證人乙○○
      於偵審中均證稱：當日伊返家時，見告訴人哭泣，經詢問始知係遭被告毆打，
      並取走其機車鑰匙。伊遂詢問在場旁人鑰匙所在位置後，由其至住處外之廁所
      旁取回，並交還予告訴人，並證稱：伊返家時，被告業已入屋洗澡，故未能詢
      問被告鑰匙遭棄置何處等語（均參見前揭審判筆錄）。依此，倘被告僅係與告
      訴人開玩笑，衡情當無取走告訴人機車鑰匙後，未曾歸還即逕自返屋洗澡，任
      令告訴人在外哭泣之理。參以被告於偵查中亦自承：因告訴人口氣令其不爽，
      故不願歸還鑰匙等語（參見偵卷第二十七頁）。依此，被告取走告訴人鑰匙之
      舉顯係意欲藉此不讓告訴人駕車離去，當非基於開玩笑之意。被告辯稱並無妨
      害告訴人行使權利之意云云，顯難採信。
（五）綜上所述，被告妨害公務及強制罪犯行均堪認定，應依法論科。
二、按刑法第一百三十五條第一、二項之妨害公務罪固須以對於執行職務之公務員，
    施以強暴脅迫之行為始能成立，而所謂「強暴」，並不限於對公務員身體直接實
    施暴力，凡以公務員為目標，而對物或他人實施暴力因而積極妨害公務員執行職
    務者，仍不失為本罪之強暴行為。是被告先後以徒手毆打告訴人頭部，及取走告
    訴人所駕機車之鑰匙等行為，均屬對告訴人之身體及所有物施以強暴。又刑法第
    一百三十五條第一項之妨害公務罪之立法意旨，係確保公務員依法執行職務時，
    公務員之人身安全與職務執行之順遂，是公務員執行職務甫畢，尚未離開其場所
    時，仍屬刑法第一百三十五條第一項所示之「依法執行職務時」。故核被告所為
    係犯刑法第一百三十五條第一項之妨害公務罪及同法第三百零四條第一項之強制
    罪。另被告分別以撥打告訴人頭部及取走告訴人機車鑰匙之強暴犯行，係妨害告
    訴人丁○○依法執行訪查公務，而接續為之，應為接續犯，僅為單純一罪。被告
    以一行為侵害二法益，而犯二不同構成要件之罪名，為想像競合犯，應依刑法第
    五十五條前段之規定，從一侵害國家法益之刑法第一百三十五條第一項妨害公務
    罪處斷。爰審酌被告對於孤身進入其住處依法執行職務之女性公務員，施以前揭
    強暴手段妨害其行使公權力，漠視公權力之正當行使，且嚴重影響告訴人人身安
    全，造成告訴人之恐懼甚深，惡性重大，犯罪後猶矯詞卸責，以「玩笑」之詞飾
    其強暴舉止，甚而於本院審理時，迭次「將我關死」或「將我槍斃」等言語以對
    ，足認其犯罪後，對其挑釁公權力執行，並進而妨害公權力執行之犯行，仍無悔
    意、告訴人當庭表示請求本院對被告從輕量刑等一切情狀，量處如主文所示之刑
    ，以資懲儆。另公訴人雖以被告犯罪後毫無悔意，當庭求處有期徒刑一年以上之
    刑度等語。惟本院審酌被告於審理中，業已當庭向告訴人表示歉意，其就妨害告
    訴人權利行使之個人法益侵害部分已取得告訴人之諒解，是本院綜合被告所為妨
    害公務侵害國家法益及強制罪侵害個人法益之全案情節，認以量處如主文之刑為
    適當，附此敘明。
三、公訴意旨另以：被告於前揭時地以手撥打告訴人頭部對告訴人身體施加強暴之際
    ，業已造成告訴人受有左顳部長、寬各一公分紅腫傷勢等情，因認被告就此部分
    另涉有刑法第二百七十七條第一項之傷害罪嫌等語。惟按告訴乃論之罪，告訴人
    於第一審辯論終結前得撤回其告訴，又告訴經撤回者，應諭知不受理之判決，刑
    事訴訟法第二百三十八條第一項、第三百零三條第三款分別定有明文。查本件告
    訴人告訴被告傷害部分犯行，起訴書認係觸犯刑法第二百七十七條第一項之傷害
    罪，依同法第二百八十七條之規定，須告訴乃論。茲據告訴人於訴訟繫屬中撤回
    告訴，有本院九十三年四月六日審判筆錄附卷可稽。惟此部分如成立犯罪，與前
    揭論罪科刑部分，具有裁判上一罪關係，爰不另為不受理判決之諭知。
據上論斷，應依刑事訴訟法第二百九十九條第一項前段，刑法第一百三十五條第一項
、第三百零四條第一項、第五十五條，罰金罰鍰提高標準條例第一條前段，判決如主
文。
本案經檢察官甲○○到庭執行職務
中      華      民      國    九十三    年      四      月     二十     日
                                  臺灣臺南地方法院刑事第四庭
                                              法  官  蘇清水
                                              法  官  林欣玲
                                              法  官  卓穎毓
右正本證明與原本無異。
如不服本判決，應於判決送達後十日內向本院提出上訴狀( 應附繕本 )。
                                              書記官   秦建華
中      華      民      國    九十三    年      四      月     二十一   日
附錄法條：
中華民國刑法第一百三十五條
對於公務員依法執行職務時，施強暴脅迫者，處三年以下有期徒刑、拘役或三百元以
下罰金。
意圖使公務員執行一定之職務或妨害其依法執行一定之職務或使公務員辭職，而施強
暴脅迫者，亦同。
犯前二項之罪，因而致公務員於死者，處無期徒刑或七年以上有期徒刑；致重傷者，
處三年以上、十年以下有期徒刑。
